臺灣高雄地方法院民事裁定
109年度消債更字第255號
聲  請  人  劉東明  
0000000000000000

代  理  人  黃千珉律師
上列當事人因消費者債務清理事件聲請更生，本院裁定如下：
    主  文
聲請人劉東明自中華民國一百零九年十月二十八日下午四時起開
始更生程序。
命司法事務官進行本件更生程序。
    理  由
一、聲請意旨略以：伊無力清償債務，曾於民國109年5月21日向
    本院聲請調解債務清償方案，惟調解不成立。又伊未經法院
    裁定開始清算程序或宣告破產，爰聲請更生等語。
二、按債務人不能清償債務或有不能清償之虞者，得依本條例所
    定更生或清算程序，清理其債務。債務人無擔保或無優先權
    之本金及利息債務總額未逾新臺幣（下同）12,000,000元者
    ，於法院裁定開始清算程序或宣告破產前，得向法院聲請更
    生。法院開始更生程序之裁定，應載明其年、月、日、時，
    並即時發生效力。法院裁定開始更生或清算程序後，得命司
    法事務官進行更生或清算程序，必要時得選任律師、會計師
    或其他適當之自然人或法人一人為監督人或管理人。消費者
    債務清理條例（下稱消債條例）第3條、第42條第1項、第45
    條第1項及第16條第1項分別定有明文。
三、經查：
  ㈠聲請人前於109年5月21日向本院聲請調解債務清償方案，經
    本院109年度司消債調字第304號受理，於同年6月17日調解
    不成立，聲請人並於同日以言詞聲請更生等情，業經本院調
    閱上開調解卷宗核閱無訛，並有調解程序筆錄可參（見司消
    債調卷第31頁），是以依消費者債務清理條例施行細則第44
    條之3規定，聲請人於前置調解不成立後聲請更生，應屬合
    法。
  ㈡次查，聲請人於106年至108年度申報所得均為0元，然其自陳
    向本院聲請更生前2年內有工作收入每月約24,000元，名下
    無財產，勞工保險於94年2月15日退保，其為被保險人之南
    山人壽及全球人壽各1張保單，要保人各為配偶許淑棉及母
    親許清香。又聲請人自陳從事運貨工作，因父親之關係認識
    花店，自己找客戶，無固定老闆，以日薪800元至1000元、
    或1趟150元至200元計，月收入約24,000元，未領取社會局
    補助；另查父親劉廷勅為興佳順花材有限公司負責人，聲請
    人曾擔任該公司股東至101年9月等情，有財產及收入狀況說
    明書（司消債調卷第2至5頁）、債權人清冊（司消債調卷第
    6頁）、財團法人金融聯合徵信中心前置協商專用債權人清
    冊（司消債調卷第9至10頁）、信用報告（本案卷第20頁）
    、戶籍謄本（本案卷第21頁）、財政部高雄國稅局106年及1
    08年度綜合所得稅各類所得資料清單及總歸戶財產查詢清單
    （司消債調卷第11至13頁、本案卷第48頁）、勞工保險被保
    險人投保資料表（司消債調卷第15頁）、高雄市政府社會局
    社會福利資訊料查詢表（本案卷第14至15頁）、商業保險投
    保資料查詢結果表（本案卷第60頁）、存摺（本案卷第24至
    25頁）、南山人壽保險股份有限公司函（本案卷第97至98頁
    ）、全球人壽保險股份有限公司函（本案卷第85至86頁）、
    收入切結書（司消債調卷第14頁、本案卷第26頁）、送貨筆
    記（本案卷第27至34頁）、高雄市政府函覆興佳順花材有限
    公司歷次變更登記表（本案卷第104至112頁）在卷可參。故
    本院審酌上情，認為核算聲請人目前償債能力之基礎以其切
    結每月24,000元為基準。
  ㈢關於聲請人個人日常必要支出部分，聲請人陳稱與父親、配
    偶、長子及弟弟等5人同住於父親名下房屋，每月須繳納房
    貸本息54,887元，伊補貼4,000元，有父親劉廷勅之聯邦銀
    行存摺交易明細在卷可稽（本案卷第78至84頁）。按債務人
    必要生活費用，以最近一年衛生福利部或直轄市政府所公告
    當地區每人每月最低生活費一點二倍定之，消債條例第64條
    之2第1項定有明文。本院參酌衛福部社會司所公告109年度
    高雄市最低生活費標準為13,099元。又該最低生活費用之標
    準，係照當地最近1年平均每人消費支出60％，依其基準之家
    庭收支調查報告調查表格式所示有關經常性支出之調查項目
    ，其原即包括利息支出、食品、衣著、房租及水費、電費、
    醫療保健、交通、娛樂、教育等基本生活需求。本院認在聲
    請人並無特殊需求，應以此最低生活費之1.2倍即15,719元
    認係其個人必要生活費用。
  ㈣至扶養費支出部分，聲請人主張扶養未成年長子，每月扶養
    費6,500元。經查，聲請人與配偶許淑棉育有之長子劉○能係
    105年4月生，107年及108年度申報所得均為0元、名下無財
    產，108年8月至109年7月領取高雄市政府教育局發放之2至4
    歲育兒津貼補助計30,000元（即每月2,500元）等情，有戶
    籍謄本、所得資料及財產查詢清單、高雄市政府社會局社會
    福利資訊料查詢表、高雄市政府教育局函、許淑棉之郵政存
    簿儲金簿交易明細在卷可憑（本案卷第21頁、本案卷第43至
    45頁、本案卷第49至57頁、本案卷第68至71頁、本案卷第87
    頁）。扶養費用數額部分，按受扶養者之必要生活費用，準
    用第1項規定計算基準數額，並依債務人依法應負擔扶養義
    務之比例認定之，消債條例第64條之2第2項亦有明定。準此
    ，聲請人所應負擔未成年子女之扶養費，以109年度高雄市
    每人每月最低生活費13,099元之1.2倍即15,719元計算，扣
    除育兒津貼2,500元，再由聲請人與配偶共同分擔後，聲請
    人負擔長子每月之扶養費即應以6,610元【計算式：（15,71
    9－2,500）÷2＝6,610】為度，而聲請人主張每月支出扶養費6
    ,500元，略低於本院計算之基準，係屬合理。
  ㈤綜上所述，以聲請人現每月收入24,000元為其償債能力基準
    ，扣除個人必要生活費15,719元及扶養費6,500元後，餘1,7
    81元，而聲請人目前負債總額為2,121,473元（參司消債調
    卷第24頁以下，包含：華南銀行、遠東銀行、台新銀行、中
    國信託銀行），以聲請人每月所餘按月攤還結果，需約99年
    （計算式：2,121,473÷1,781÷12≒99.3）始能清償完畢，應
    認其已不能清償債務。此外，聲請人無擔保或無優先權之債
    務總額未逾12,000,000元，且無消債條例第6條第3項、第8
    條或第46條各款所定駁回更生聲請之事由存在，則聲請人聲
    請更生為有理由，應予准許，爰命司法事務官進行本件更生
    程序。
四、依消債條例第11條第1項、第45條第1項，裁定如主文。
中　　華　　民　　國　　109 　年　　10　　月　　28　　日
                  民事庭　法　官  　賴寶合
以上正本係照原本作成。
本裁定不得抗告。
中　　華　　民　　國　　109 　年　　10　　月　　28　　日
                          書記官    胡美儀